【裁判字號】    99,易緝,34
【裁判日期】    990831
【裁判案由】    詐欺
【裁判全文】
臺灣彰化地方法院刑事判決              99年度易緝字第34號
公  訴  人  臺灣彰化地方法院檢察署檢察官
被      告  戊○○
上列被告因詐欺案件，經檢察官提起公訴（97年度偵字第11374
號）及移送併案審理（臺灣彰化地方法院檢察署98年度偵字第5
10號、臺灣高雄地方法院檢察署97年度偵字第34491 號及臺灣嘉
義地方法院檢察署98年度偵字第1124號），因被告於準備程序中
為有罪之陳述，經合議庭裁由受命法官進行簡式審判程序審理，
本院判決如下：
    主  文
戊○○幫助意圖為自己不法之所有，以詐術使人將本人之物交付
，處有期徒刑伍月，如易科罰金，以新臺幣壹仟元折算壹日。
    事  實
一、戊○○於民國（下同）97年7 月30日向威寶電信股份有限公
    司申辦行動電話門號0000000000號後，明知若將自己所申辦
    之行動電話門號提供予不詳身分之人使用，足供他人作為詐
    騙財物之工具，竟基於縱若取得其申辦行動電話門號之人將
    該門號自行或轉交詐欺集團成員用以實施詐欺取財犯罪，供
    作犯罪所用，仍不違背其本意之幫助詐欺取財犯意，於民國
    （下同）97年8 月7 日左右，在台中市○區○○路211 號3
    樓之2 附近之便利店，將其上開申辦行動電話出售予一位真
    實姓名年籍不詳之成年男子收受，以此方式幫助該男子所屬
    詐欺集團成員實施詐欺取財。嗣後該男子所屬詐欺集團成員
    基於意圖為自己不法所有之犯意，分別於附表所示時間及地
    點，對乙○○、丙○○、甲○○及丁○○等人施以如附表所
    示之詐術，再以戊○○所申辦上開行動電話與乙○○等人聯
    絡，使乙○○等人陷於錯誤，不疑有他，先後於附表所示之
    時地，將附表所示款項匯入至附表所示之人頭帳戶內，該詐
    欺財集團成員領出所詐得之款項。嗣經乙○○等人因遲未收
    到網購物品，經查詢始知受騙，而報警查獲。
二、案經乙○○訴由高雄市政府警察局三民第二分局報告臺灣高
    雄地方法院檢察署呈請臺灣高等法院檢察署檢察長令轉臺灣
    彰化地方法院檢察署檢察官偵查起訴，以及臺灣彰化、高雄
    及嘉義地方法院檢察署檢察官偵查併案審理。
        理  由
一、上揭事實，業經被告戊○○於本院準備程序及審理中均自白
    不諱，又詐欺集團成員在網路上虛偽刊登出售如附表所示君
    悅及獅子王音樂劇套票與液晶電視機等情，向被害人乙○○
    、丙○○、甲○○及丁○○等人詐取財物，並以被告戊○○
    所申辦行動電話門號0000000000號聯絡網路拍賣及匯款事宜
    ，致乙○○等人均陷於錯誤，而將款項匯入附表所示之帳戶
    等情，業據證人即告訴人乙○○、丙○○及甲○○於偵查中
    指述明確、以及被害人丁○○於警詢證述屬實，並有附表所
    示之詐騙集團虛偽刊登拍賣物品之網頁資料、被害人操作自
    動櫃員機之匯款資料、附表所示之人頭帳戶及被害人之存摺
    交易明細影本、被告申辦上開行動電話之資料及雙方通聯記
    綠等在卷可稽，堪認被告之上開申辦行動電話門號確已成為
    詐騙集團所使用之詐騙工具。又另按刑法上之故意，分直接
    故意（確定故意）與間接故意（不確定故意），「行為人對
    於構成犯罪之事實，明知並有意使其發生者」為直接故意，
    「行為人對於構成犯罪之事實，預見其發生而其發生並不違
    背其本意者」為間接故意；一般人至電信公司申辦行動電話
    門號並非難事，如非從事不法財產犯罪犯罪，依常情並無捨
    棄自己所申辦之行動電話門號而迂迴以花費金錢或其他方法
    向無相當信賴關係之陌生人取得門號使用之理，且近年詐欺
    取財之犯罪類型層出不窮，該等犯罪，多數均係利用他人申
    辦門號或帳戶作為詐欺所得財物之工具，業經媒體廣為披載
    ，是依一般人通常之知識、智能及經驗，均已深知向陌生人
    購買、承租或其他方法取得門號之人，多係欲藉該門號作為
    犯罪工具，而隱匿實際身分，以逃避司法單位之追查，若此
    社會現實，恆係一般人本於日常生活經驗即可體察，被告對
    此自亦難諉為不知，故被告將所申辦之門號交付真實姓名不
    詳之人，導致該門號將來可能被用來作為詐欺取財等非法用
    途之工具乙節，應有所預見，且不違背其本意。是以，被告
    仍提供所有之上開門號予該男子所屬詐欺集團成員使用，足
    認被告主觀上容任該詐欺集團將上開門號作為詐欺取財之用
    ，準此，被告確有幫助詐欺取財之不確定故意甚明。綜上所
    述，本件事證明確，被告犯行堪予認定，應予依法論科。
二、被告將其所申辦之行動電話門號交予他人作為詐欺取財之用
    ，雖並未參與詐欺取財構成要件之行為，然其顯係以幫助之
    意思，參與詐欺取財構成要件以外之行為，為幫助犯，故核
    被告所為，係犯刑法第30條第1 項、第339 條第1 項之幫助
    詐欺取財罪。被告以一行為交付其申設上開行動電話門號予
    姓名年籍不詳之成年男子，幫助其所屬詐欺集團成員分別對
    附表所示之被害人乙○○等4 人施以詐術，致渠等陷於錯誤
    ，而詐欺取財，其以一行為觸犯4 個基本構成要件相同之幫
    助詐欺罪名，構成同種想像競合犯，依刑法第55條前段之規
    定，論以一幫助詐欺取財既遂罪。又公訴人雖未起訴附表編
    號2 至4 所示之幫助詐欺犯行（即臺灣彰化地方法院檢察署
    98度偵字第510 號移送併案被害人丙○○部分，臺灣高雄地
    方法院檢察署檢察官97年度偵字第34491 號移送被害人甲○○部分，臺灣嘉義地方法院檢察署檢察官98年度偵字第1124
    號移送被害人丁○○部分），然檢察官就犯罪事實之一部提
    起公訴者，其效力及於全部，此為刑事訴訟法第267 條所明
    定，此部分幫助詐欺取財之犯行，與前揭論罪科刑之業經起
    訴公訴者，且有想像競合之裁判上一罪關係，應為起訴效力
    所及，本院自得併予審理。又被告係幫助他人犯罪，應依刑
    法第30條第2 項之規定，減輕其刑。爰審酌被告之平日素行
    ，其任意將其所申辦之行動電話門號提供予不法份子使用，
    而其所提供門號非但幫助詐騙者遂行詐財目的，同時使詐欺
    者得以隱匿其真實身分，減少遭查獲之風險，愈使其肆無忌
    憚，加深犯罪之猖獗，該行為實不足取，惟其犯後坦承犯行
    之態度及尚未與被害人達成民事和解，暨其犯罪之動機、方
    法、手段、所生危害等一切情狀，量處如主文所示之刑，並
    諭知易科罰金之折算標準。
據上論斷，應依刑事訴訟法第299 條第1 項前段，刑法第30條第
1 項、第2 項、第339 條第1 項，第55條前段、第41條第1 項前
段，刑法施行法第1 條之1 ，判決如主文。
本案經檢察官蕭有宏到庭執行職務。
中    華    民    國    99    年     8    月    31    日
                  刑事第六庭
                                       法 官  鮑慧忠
以上正本證明與原本無異。
如不服本判決應於收受判決後10日內向本院提出上訴書狀，並應
敘述具體理由；其未敘述上訴理由者，應於上訴期間屆滿後20日
內向本院補提理由書狀( 均須按他造當事人之人數附繕本) 「切
勿逕送上級法院」。
告訴人或被害人對於判決如有不服具備理由請求檢察官上訴者，
其上訴期間之計算係以檢察官收受判決正本之日期為準。
中    華    民    國    99    年    8     月    31    日
                                      書記官  林子惠
附錄本案論罪科刑法條全文：
中華民國刑法第339條
（普通詐欺罪）
意圖為自己或第三人不法之所有，以詐術使人將本人或第三人之
物交付者，處 5 年以下有期徒刑、拘役或科或併科 1 千元以下
罰金。
以前項方法得財產上不法之利益或使第三人得之者，亦同。
前二項之未遂犯罰之
附表
┌──┬───┬────┬───────┬───────────────────┬──────┬─────────┬─────┬──────────────┐
│編號│被害人│詐騙時間│受騙地點      │手法                                  │匯款時間    │人頭帳戶          │金額      │證據                        │
├──┼───┼────┼───────┼───────────────────┼──────┼─────────┼─────┼──────────────┤
│ １ │乙○○│97年8 月│高雄市三民區王│詐騙集團成員於左列時間，使用電腦設備，│97年8 月14日│黃明德所申辦之臺南│9780元    │告訴人乙○○警詢及偵查筆錄、│
│    │      │14日上午│雅雯住所      │連線網際網路，刊登虛偽之君悅及獅子王音│下午15時41分│鹽埕郵局帳戶( 帳號│          │門號0000000000雙方通聯紀錄、│
│    │      │11時36分│              │樂劇套票商品廣告，使乙○○上網標買，因│許          │00000000000000號）│          │黃明德所申設臺南鹽埕郵局帳戶│
│    │      │許      │              │而陷於錯誤，於右示時間，將款項匯入右示│            │                  │          │交易明細及乙○○操作櫃員機明│
│    │      │        │              │帳戶                                  │            │                  │          │細表。                      │
├──┼───┼────┼───────┼───────────────────┼──────┼─────────┼─────┼──────────────┤
│ 2  │丙○○│97年8 月│台北市文山區孫│詐騙集團成員於左列時間，使用電腦設備，│97年8 月15日│陳世陽所申辦之蘆洲│5350元    │告訴人丙○○警詢及偵查筆錄、│
│    │      │14日下午│仁珮居所      │連線網際網路，刊登虛偽之獅子王音樂劇套│中午12時30分│郵局帳戶（帳號7002│          │門號0000000000雙方通聯紀錄、│
│    │      │15時40分│              │票商品廣告，使丙○○上網標買，因而陷於│許          │0000000000000號） │          │陳世陽所申辦之台北縣蘆洲郵局│
│    │      │許      │              │錯誤，於右示時間，將款項匯入右示帳戶。│            │                  │          │帳戶交易明細及操作櫃員機明細│
│    │      │        │              │                                      │            │                  │          │表。                        │
├──┼───┼────┼───────┼───────────────────┼──────┼─────────┼─────┼──────────────┤
│ 3  │甲○○│97年8 月│高雄市小港區王│詐騙集團成員於左列時間，使用電腦設備，│97年8 月12日│上開黃明德所申辦之│10950元   │告訴人甲○○警詢及偵查筆錄、│
│    │      │12日    │建漳住所      │連線網際網路，刊登虛偽之東元32吋液晶電│下午15時    │臺南鹽埕郵局帳戶  │          │門號0000000000雙方通聯紀錄、│
│    │      │        │              │視廣告，並將戊○○所申辦電話作為聯絡電│            │                  │          │黃明德所申設臺南鹽埕郵局帳戶│
│    │      │        │              │話號碼，使甲○○上網標買，因而陷於錯誤│            │                  │          │交易明細、網路拍賣資料。    │
│    │      │        │              │，於右示時間，將款項匯入右示帳戶。    │            │                  │          │                            │
├──┼───┼────┼───────┼───────────────────┼──────┼─────────┼─────┼──────────────┤
│ 4  │丁○○│97年8 月│臺中市太平市區│詐騙集團成員於左列時間，使用電腦設備，│97年8 月12日│許順德帳戶台灣郵政│5650元    │告訴人丁○○警詢及偵查筆錄、│
│    │      │10日    │丁○○住所    │連線網際網路，刊登虛偽液晶電視廣告，使│中午12時27分│民雄郵局帳號700005│          │門號0000000000雙方通聯紀錄、│
│    │      │        │              │丁○○上網標買，因而陷於錯誤，而於右示│            │00000000000號     │          │丁○○、許順德所申設郵局帳戶│
│    │      │        │              │時間，將款項匯入右示帳戶。            │            │                  │          │交易明細、網路拍賣資料。    │
└──┴───┴────┴───────┴───────────────────┴──────┴─────────┴─────┴──────────────┘

司法院資訊處製作；財團法人民間司法改革基金會備份。
